【裁判字號】    98,台上,2073
【裁判日期】    980416
【裁判案由】    違反毒品危害防制條例
【裁判全文】
最高法院刑事判決            九十八年度台上字第二０七三號
上  訴  人  甲○○
            乙○○
            丙○○
            丁○○
上列上訴人等因違反毒品危害防制條例案件，不服台灣高等法院
中華民國九十七年十二月十一日第二審更審判決（九十六年度上
更(一)字第七四八號，起訴案號：台灣板橋地方法院檢察署九十三
年度偵字第九七九五號），提起上訴，本院判決如下：
    主  文
上訴駁回。
    理  由
按刑事訴訟法第三百七十七條規定，上訴於第三審法院，非以判
決違背法令為理由，不得為之。是提起第三審上訴，應以原判決
違背法令為理由，係屬法定要件。如果上訴理由書狀並未依據卷
內訴訟資料，具體指摘原判決不適用何種法則或如何適用不當，
或所指摘原判決違法情事，顯與法律規定得為第三審上訴理由之
違法情形，不相適合時，均應認其上訴為違背法律上之程式，予
以駁回。本件上訴人甲○○上訴意旨略稱：(一)丙○○之警詢錄音
帶經第一審勘驗結果，發現錄音過程數次中斷，即應查明受詢問
人之自由意志，有無受壓制之情形。且伊於警詢之自白，係受警
員脅迫及毒癮發作情形下而為之陳述，非出於任意，應無證據能
力。(二)本件之通訊監察書係由檢察官與司法警察機關核發，應屬
違法。且卷附通訊監察譯文內容，僅有丁○○、丙○○、乙○○
與不詳姓名人士、「阿正」、「阿彬」、「阿坤」、「阿弟」等
人之對話，並無伊之聲音，採為認定伊犯行之證據，顯有證據上
理由矛盾之違誤。(三)本件係由丙○○、丁○○聯絡毒品交易事宜
，並由乙○○或丁○○交付毒品，伊未參與其事，原判決認伊為
毒品交易之聯絡人，自有理由矛盾之違法。上訴人乙○○上訴意
旨則以：(一)依甲○○、丙○○在警詢時之供詞，足認彼等為上、
下游之關係，並非共同實行犯罪，丙○○並供稱自行向「小龍」
購買第一級、第二級毒品，原判決並認定甲○○、丙○○之警詢
筆錄有證據能力。且原判決附表二至四所示之監聽譯文，均無伊
等共組販毒集團之證據，原判決以推測之方法，及悖於毒品交易
之習慣，認伊與甲○○等人共組販毒集團，自嫌理由不備，並有
證據上理由矛盾之違法。(二)原審認原判決附表三編號(二)通訊譯文
所示通話內容，與伊與丙○○核對販賣帳目事宜相關，然為伊與
丙○○所否認，復無其他證據足資補強，原判決此部分之認定，
自與伊及丙○○之供述相左。又卷附通訊監察譯文，或無伊與丁
○○通話之情形，或僅足以證明伊與丙○○之間有金錢借貸關係
，伊亦無從知悉甲○○、丙○○、丁○○之間通話內容。原判決
認定伊與甲○○交付海洛因予丙○○，非無證據上理由矛盾、理
由不備之違誤。(三)原判決依憑甲○○、丙○○於警詢及原審有關
購買海洛因價格之供詞，認定伊等有營利之意圖，查與丙○○在
警詢時所為向甲○○購買海洛因、安非他命之供詞不符，且丙○
○既向甲○○購買毒品，即應依其購買之價格計算成本，原判決
有關伊等如何營利之認定，即有證據上理由矛盾之違法。(四)原審
認原判決附表四所載之通聯內容，不能證明伊有販賣第一級、第
二級毒品之犯行，復依該附表所載之內容，認伊與「小張」曾有
毒品交易，自有理由矛盾之違誤。上訴人丙○○上訴意旨略以：
(一)伊於警詢過程因毒癮發作，致錄音中斷，而毒癮發作並非急迫
情形，復未載明於筆錄，此部分警詢筆錄，自無證據能力。再原
審勘驗伊之警詢錄音帶，已查明當時有多名員警在旁口出穢言，
原審採為認定事實之基礎，又未說明上揭有利伊之勘驗結果如何
不足採，自有違證據法則，並有理由不備、理由矛盾之違法。(二)
本件通訊監察書僅記載「蕭某」，未記載受監察對象之確實姓名
，無法為該等通話內容與販賣毒品有關之查證，復無查扣相關之
手機或代號與姓名對照表可資核對，尤無證據證明伊等業已交付
毒品並收取款項。再伊在原審之辯護人亦已爭執監聽譯文之證據
能力，原判決竟謂伊及辯護人均不爭執監聽譯文之證據能力，復
未說明辯護人之爭執如何不足採，顯有理由不備之違誤。(三)伊已
於審理期間陳明卷內搜索同意書，非伊親自簽名，並指明於搜索
扣押過程，遭警員脅迫、恐嚇。原審未為必要調查，自有證據調
查未盡之違法。(四)甲○○、乙○○、丁○○在警詢、偵查時之供
詞，均屬審判外之陳述，未經合法調查，均無證據能力。而伊之
警詢筆錄，詢問人原載為莊啟淵，其後為蘇國忠，形式上存在瑕
疵，即無法定效力。又原判決附表編號二之監聽譯文，固有伊與
乙○○核對帳目，然伊與乙○○已於第一審證稱二人之間有借貸
關係。原判決未說明如何不足採，亦有理由欠備之違誤。上訴人
丁○○上訴意旨則謂：(一)第一審勘驗丙○○之警詢錄音帶，已查
明丙○○當時答稱伊未參與販賣毒品，與警詢筆錄上有關伊參與
販賣之列之記載，並非相符，足徵丙○○之警詢筆錄不實。而丙
○○於上訴審亦指稱該警詢筆錄，係警員以脅迫之方法所取得，
自無證據能力。原審採為判決之基礎，自與證據法則有違。(二)第
一審以伊犯販賣第一級毒品與販賣第二級毒品二罪，定應執行刑
有期徒刑十三年六月。原審改適用想像競合犯之規定，從一重之
販賣第一級毒品罪處斷，仍量處有期徒刑十三年六月，有違不利
益變更禁止之原則，即有適用法則不當之違法各云云。
惟查原判決依憑上訴人甲○○、丙○○、乙○○、丁○○分別在
警詢、第一審、上訴審不利於己之部分自白，及卷附通訊監察書
、監聽譯文、自願受搜索同意書、搜索扣押筆錄、扣押物品目錄
及現場照片、扣案物品照片、法務部調查局民國九十三年七月八
日調科壹字第０六０００八五一九號鑑定通知書、同局九十四年
十二月二十一日調科壹字第０九四六二一０五０七０號鑑定通知
書、台灣高等法院被告（丙○○）前案紀錄表，暨原判決附表編
號(一)(二)(三)所示物品等證據，資以認定上訴人等有原判決事實欄所
記載之犯罪事實，因而撤銷第一審關於上訴人等販賣第一級毒品
及第二級毒品部分之判決，改判依想像競合犯並適用修正前刑法
連續犯等規定，從一重分別論處上訴人等共同連續販賣第一級毒
品各罪刑（主刑部分：甲○○處有期徒刑十四年；丙○○，累犯
處有期徒刑十四年；乙○○處有期徒刑十三年六月；丁○○處有
期徒刑十三年六月），併為相關從刑之諭知；已詳述其依憑之證
據及認定之理由。對於上訴人等均矢口否認有任何販賣第一級、
第二級毒品之犯行。甲○○辯稱：伊等四人係一起出錢購買毒品
供己施用，而電話通聯紀錄，係伊等討論各自購買毒品之價錢，
以比價找便宜的毒品購買；丙○○辯以：伊祇有施用毒品，並未
販賣毒品，毒品係伊與甲○○共同出資購買供己施用，伊因工作
所收之支票暫時無法兌現，故向乙○○調借款項，於領到錢時以
電話聯絡乙○○要還錢，至監聽譯文之電話內容，並非核對販賣
收益；乙○○所辯：伊祇是與甲○○一起施用毒品，曾經幫甲○
○接聽過電話，並未參與販賣毒品；丁○○則稱：伊祇是幫丙○
○接聽電話，並未參與販賣毒品之行為；及上訴人等或以購買毒
品係供自行施用，並未販賣他人，而通話內容僅係討論毒品價錢
，均未論及販賣他人之事；或謂有人打電話表示要購買毒品，但
實際上並未販出各云云。經綜合調查證據之結果，認不足採信，
或不足為上訴人等有利之認定，分別在判決內加以指駁，並說明
其證據取捨及判斷之理由。又公訴意旨另以：甲○○、丙○○、
乙○○、丁○○共組販賣毒品集團，基於意圖營利之概括犯意，
以台北縣板橋市○○路二八九巷三十七號四樓為基地，由甲○○
以門號0000000000、0000000000號行動電
話對外聯繫，乙○○以門號0000000000號行動電話對
外聯繫，提供予丙○○、丁○○以門號0000000000號
行動電話對外聯絡，於九十三年五、六月間，連續在台北縣各地
，販售如附表四所示之第一級毒品海洛因、第二級毒品安非他命
予綽號「阿力」、「伯宏」、「小張」及不詳人士等人，此部分
上訴人等亦涉犯毒品危害防制條例第四條第一項、第二項販賣第
一、二級毒品罪嫌。經綜合調查證據之結果，認該等部分犯罪尚
屬不能證明，以公訴意旨認該等部分與上開論罪科刑部分，有修
正前刑法連續犯之一罪關係，依審判不可分原則，不另為無罪之
諭知。原判決所為論述，核與卷證資料相符，從形式上觀察，並
無違背法令之情形。查原判決先依憑證人莊啟淵、蘇國忠在第一
審之證詞，及第一審就甲○○、乙○○、丁○○警詢錄音內容之
勘驗筆錄、第一審及原審勘驗丙○○警詢錄音帶內容之勘驗筆錄
，說明上訴人等之警詢筆錄，均屬於其等任意性之供述，有證據
能力；繼依證人蘇國忠在第一審之證言，及丙○○具名之搜索同
意書、台北縣政府警察局板橋分局搜索扣押筆錄，並衡酌上訴人
等之犯罪法益侵害之重大情形，就搜索當時情形權衡結果，亦有
證據能力；再敘明丙○○、丁○○在偵查時之證詞，與甲○○、
丙○○、乙○○在偵查及第一審非以證人身分所為陳述，及三人
在警詢中所為與審判中供述不符部分，暨第一審勘驗員警聲請通
訊監察後取得合法之監聽譯文之勘驗筆錄，均有證據能力（理由
欄一(一)(二)(三)(四)(五)(六)）。所為論述及說明，核無違誤。原判決採為
認定事實之基礎，並無理由不備、理由矛盾等違法情形存在，亦
均與證據法則無悖。甲○○上訴意旨(一)(二)、丙○○上訴意旨(一)(二)
(三)(四)及丁○○上訴意旨(一)，就原審已說明之事項，猶執已為原審
指駁之陳詞爭辯，自非適法之第三審上訴理由。再按認事採證、
證據之取捨及證據證明力之判斷，俱屬事實審法院之職權，苟無
違背證據法則，自不能任意指為違法。經查，原判決經綜合監聽
譯文及全案其餘證據資料，本於事實審法院職權推理之作用，認
定上訴人等有原判決事實欄所載共同販賣第一級、第二級毒品之
犯行，已詳細說明其採證認事之理由。對於上訴人等之辯解認不
可採，亦分別在判決內詳述其不予採納之理由，甲○○上訴意旨
(三)、乙○○上訴意旨(一)(二)(三)(四)及丙○○上訴意旨(四)指摘原判決違
法，均係置原判決所為之明白論斷於不顧，對原審取捨證據與自
由判斷證據證明力之職權行使，徒以自己之說詞，漫為證據證明
力與事實之爭執，殊非合法之第三審上訴理由。又刑事訴訟法第
三百七十條規定：「由被告上訴或為被告之利益而上訴者，第二
審法院不得諭知較重於原審判決之刑。但因原審判決適用法條不
當而撤銷之者，不在此限。」所謂「原審判決適用法條不當」，
凡變更第一審所引用之刑法法條者，皆包括在內。查第一審認上
訴人等所犯連續販賣第一級毒品、連續販賣第二級毒品等行為，
為實質數罪，予以併罰，就丁○○部分定應執行刑為有期徒刑十
三年六月；原審改依想像競合犯之規定，從一重論處丁○○有期
徒刑十三年六月。既因第一審判決適用法條不當而撤銷，且實質
上於丁○○並無不利之情形。丁○○上訴意旨(二)以自己之說詞，
泛指原判決量刑為違法，亦難認為適法之第三審上訴理由。至上
訴人等其餘上訴意旨所執各詞，或係對事實審法院認事、採證之
職權行使，及證據之證明力，專憑己見，任意指摘；或為單純之
事實爭執，或就與犯罪構成事實無關之枝節問題爭辯，並未具體
指摘原判決認事、採證及所為論斷有何違背法令。俱不足據以辨
認原判決已具備違背法令之形式。依上揭說明，應認其等上訴違
背法律上之程式，應予駁回。
據上論結，應依刑事訴訟法第三百九十五條前段，判決如主文。
中    華    民    國  九十八  年    四    月   十六   日
                      最高法院刑事第十二庭
                          審判長法官  黃  一  鑫
                                法官  張  春  福
                                法官  林  勤  純
                                法官  李  錦  樑
                                法官  陳  國  文
      本件正本證明與原本無異
                                      書  記  官
中    華    民    國  九十八  年    四    月  二十四  日
                                                      v


司法院資訊處製作；財團法人民間司法改革基金會備份。
